【裁判字號】    99,秩抗,2
【裁判日期】    990714
【裁判案由】    違反社會秩序維護法
【裁判全文】
臺灣臺中地方法院普通庭裁定             99年度秩抗字第2號
抗  告  人  乙○○
即被移送人
上抗告人因違反社會秩序維護法案件，不服本院臺中簡易庭於中
華民國99年1月18日所為第一審裁定（99年度中秩字第18號），
提起抗告，本院普通庭為第二審裁定如下：
    主        文
抗告駁回。
    事        實
一、被移送人即抗告人乙○○於下列時、地，有違反社會秩序維
    護法之行為：
  (一)時間：自民國99年1月8日15時20分許起，至同日23時許。
  (二)地點：臺中市○區○○路1段306號荷蘭銀行臺中分行。
  (三)行為：因與荷蘭銀行臺中分行間之投資理財糾紛，藉此理
            由在上開地點，滋擾荷蘭銀行臺中分行。
二、案經臺中市警察局第一分局移送審理。
    理        由
一、按社會秩序維護法第68條第2款明定：「有下列各款行為之
    一者，處三日以下拘留或新臺幣一萬二千元以下罰鍰：二、
    藉端滋擾住戶、工廠、公司行號、公共場所或公眾得出入之
    場所者」。次按受裁定人或原移送之警察機關對於簡易庭就
    第45條移送之案件所為之裁定，有不服者，得向同法院普通
    庭提起抗告；對於普通庭之裁定，不得再行抗告；又法院受
    理違反本法案件，除本法有規定者外，準用刑事訴訟法之規
    定，社會秩序維護法第58條、第92條分別定有明文。末按抗
    告為無理由者，應以裁定駁回之，刑事訴訟法第412條亦定
    有明文。
二、抗告人乙○○於警詢時固辯稱：因99年1月7日荷蘭銀行經理
    甲○○向警方稱，同年1月8日會派員出面解決事情，結果未
    出面，且荷蘭銀行臺中分行之專員經常是營業時間結束後才
    跟伊商談事情，伊才會滯留該銀行，且銀行人員於警察到場
    前，均未要伊離去，伊沒有違反社會秩序維護法云云。但查
    ：
（一）抗告人於警詢中自承：我在8日早上9時30分許進入銀行，
      至10時許才出來，又於下午15時20幾分許進行該銀行內，
      直到對方報警後，才被警方請至派出所製作筆錄等語，而
      依承辦員警劉孟穎製作之職務報告顯示，警員於當日22時
      至23時之間，曾三次到場口頭勸導，抗告人仍滯留銀行大
      廳不願離去，於荷蘭銀行臺中分行經理甲○○申告後，抗
      告人始與警方前往派出所，並有蒐證照片4張附卷可證，
      顯見抗告人於荷蘭銀行臺中分行營業時間結束後，滯留其
      內近8小時之時間。
（二）證人甲○○於警詢中陳述：乙○○於8日15時20分許進入
      本行大廳，直到15時30分營業時間結束，經本行人員口頭
      勸導乙○○離開，乙○○不理會，直至23時許本行通知警
      方提出申告，乙○○才由警方陪同到派出所等語。於本院
      審理時證人亦具結後證稱：營業時間結束後，我有請抗告
      人離去；但她不離去；銀行的大門是關著，但旁邊有一個
      小門可以自由出去；如果抗告人留在營業大廳，銀行的安
      全會有影響，警報器無法開啟，因一開啟警報器，如有人
      員在裡面走動，會觸動警鈴，我們也不能任由抗告人一個
      人在裡面，銀行內有許多客戶的資料要保護；一般情形在
      晚上7時之後，人員都會離開，再開啟保全系統等語。顯
      見因抗告人之滯留銀行大廳，造成荷蘭銀行臺中分行無法
      開啟保全系統，且為防護銀行之安全，須有人留在其內監
      看照管，故抗告人之滯留行為，已干擾荷蘭銀行臺中分行
      業務之運作。
（三）按社會秩序維護法之立法目的在於維護公共秩序、確保社
      會安寧，是以行為人之行為必須確已達妨害公共秩序、擾
      亂社會安寧之程度，方得以違反社會秩序維護法罰之。又
      同法第68條第2款規定之藉端滋擾公司行號，係指行為人
      以言語、行動等方式，藉特定事端擴大發揮，踰越該事端
      在一般社會大眾觀念中所容許之合理範圍，而擾及公司行
      號之安寧秩序致難以維持或回復者而言。經查：本件抗告
      人與荷蘭銀行臺中分行雖有因購買金融商品發生糾紛，抗
      告人藉此理由至該銀行表達其訴求，然該銀行在當日營業
      時間結束之際，證人甲○○既以口頭請被移送人離去，抗
      告人即應離去。但抗告人不願離去而仍滯留該銀行大廳，
      使該銀行無法開啟保全系統，且為維護銀行內資料安全，
      應派人留守監看，已滋擾該銀行之正常營運，影響荷蘭銀
      行之安寧秩序。
（四）「端」，依教育部國語小字典之字義解釋，指正直、有規
      矩的，如：「端正」、「端莊」；亦即有正當之意。故抗
      告人如有正當理由，應循法定之程序請求救濟，不可藉此
      滋擾他人；也就是不能為達正當目的，而不擇手段。民法
      第148條亦規定：權利之行使，不得違反公共利益，或以
      損害他人為主要目的。行使權利，履行義務，應依誠實及
      信用方法，亦同此意旨。抗告人與荷蘭銀行臺中分行之糾
      紛，係源自於抗告人購買荷蘭銀行臺中分行介紹之金融商
      品，其因此受金融風暴之影響，受到嚴重損失。抗告人認
      荷蘭銀行臺中分行未善盡告知風險，而主張該銀行有損害
      賠償責任，雖具有合法正當之理由，但抗告人仍需於可容
      許之合理範圍內表達其訴求。惟抗告人上開非理性手段救
      濟，確已干擾到一般公司行號之營運狀態及所能容認之範
      圍，難謂有正當理由。
（五）綜上所述，抗告人所辯，不足採信。抗告人藉端滋擾，已
      致妨害公司行號（即荷蘭銀行臺中分行），客觀上已具有
      妨害安寧秩序之行為，足以認定。
三、抗告意旨略以：（一）社會秩序維護法第68條第2款規定為
    ；「藉端滋事擾住戶、工廠、公司行號、公共場所或公眾得
    出入之場所者。」，原裁定主文誤載「乙○○藉端滋擾公司
    行號」，缺少「事」字。（二）上開條款，既規定藉端滋事
    ，除有藉端（故）之外，另應具有滋事之要件。抗告人在荷
    蘭銀行臺中分行滯留不去，並無積極滋事之行為；原裁定認
    為「滯留不離去」之行為，即為「滋事」行為，並認為有擾
    公司行號，顯有重大違誤。（三）時間為下午11時許，荷蘭
    銀行之營業時間已結束（下午3時30分停止營業，下午5時下
    班）。依經驗法則，根本不可能滋擾荷蘭銀行之營業行為；
    原裁定認為滋擾妨害營業行為，亦為不合；請撤銷原裁定等
    語。
四、經查：社會秩序維護法第68條第2款規定為；「藉端滋擾住
    戶、工廠、公司行號、公共場所或公眾得出入之場所者。」
    ，有80年6月29日總統府公報第5431號所公布之社會秩序維
    護法第68條在卷可憑；抗告人認原裁定主文誤載「乙○○藉
    端滋擾公司行號」，缺少「事」字云云，顯屬誤會。上開條
    款既未規定須藉端「滋事」，則抗告人有無滋事與否，與法
    律之適用無涉。另所謂滋擾不以在營業時間內為必要，抗告
    人滯留於荷蘭銀行臺中分行內，使該銀行無法正常結束營業
    ，無法有效開啟保全系統，需有從業人員在內監視看管，使
    銀行的安寧秩序受到影響。從而原審依社會秩序維護法第68
    條第2款之規定，裁處抗告人新台幣2千元之罰鍰，其認事用
    法，並無違誤。抗告人之抗告，為無理由，應予駁回
五、金融機構出售連動債招致投資人受到損失，是否需負損害賠
    償責任，應視金融機構有無善盡告知風險之義務；在訴訟實
    務上，亦不乏有金融機構敗訴應全數賠償投資人的案例。故
    抗告人應循合法救濟途徑，訴諸法律程序以主張權利，始能
    避免觸法並獲致合理解決，附此敘明。
六、依社會秩序維護法第58條、第92條，刑事訴訟法第412條，
    裁定如主文所示。
中    華    民    國    99    年    7    月     14    日
                  第十普通庭  審判長法  官  施慶鴻
                                    法  官  莊秋燕
                                    法  官  周莉菁
上正本證明與原本無異。
不得再抗告。
                                    書記官  賴瓊珠
中    華    民    國    99    年    7    月     14    日
附錄處罰法條條文：
社會秩序維護法第68條：
有左列各款行為之一者，處三日以下拘留或新臺幣一萬二千元以
下罰鍰：
一、無正當理由，於公共場所、房屋近旁焚火而有危害安全之虞
    者。
二、藉端滋擾住戶、工廠、公司行號、公共場所或公眾得出入之
    場所者。
三、強買、強賣物品或強索財務者。

司法院資訊處製作；財團法人民間司法改革基金會備份。
